【裁判字號】    89,訴,1761
【裁判日期】    901129
【裁判案由】    毒品危害防制條例
【裁判全文】
臺灣高雄地方法院刑事判決                        八十九年度訴字第一七六一號
    公  訴  人  臺灣高雄地方法院檢察署檢察官
    被      告  丙○○
    指定辯護人  本院公設辯護人戊○○
右列被告因違反毒品危害防制條例案件，經檢察官提起公訴（八十八年偵字第二八○
八三號、第二八八一四號、八十九年度偵字第三一六一號、第四五二二號、第四七六
七號、第六八八七號），本院判決如左：
    主  文
丙○○無罪。
    理  由
一、公訴意旨略以︰被告丙○○意圖不法利益，於民國八十八年四至六月問，在高雄
    市旗津區復興二巷三十四號，以一小包一千元之價格，販賣第二級毒品安非他命
    與甲○○四次。嗣於八十八年十一月四日查獲甲○○始循線查獲，因認被告丙○○涉犯毒品危害防制條例第四條第二項之販賣第二級毒品安非他命罪嫌。
二、按犯罪事實應依證據認定之，無證據不得推定其犯罪事實，刑事訴訟法第一百五
    十四條定有明文。又按刑事訴訟法上所謂認定犯罪事實之證據，係指足以認定被
告確有犯罪行為之積極證據而言，如未能發現相當證據或證據不足以證明，自不
    能以推測或擬制之方法，以為裁判基礎，最高法院二十九年上字第三一○五號及
    同院四十年臺上字第八十六號分別著有判例，此亦為刑法論理中「罪疑唯輕原則
    」之具體表現；復按被害人所述被害情形如無瑕疵可指，而就其他方面調查又與
    事實相符，則其供述固可採為判決基礎；告訴人之告訴，係以使被告受刑事訴追
    為目的，是其陳述是否與事實相符，仍應調查其他證據以資審認（最高法院三十
    二年度上字第六五七號及五十二年度台上字第一三○○號判例要旨參照），無論
    直接證據或間接證據，其為訴訟上證明，須於通常一般人均不至於有所懷疑，而
    得確信其為真實之程度者，始得據之為有罪之認定，倘其證明尚未達此一程度，
    而有合理性懷疑之存在時，即無從為有罪之認定，若不能證明被告犯罪者，應諭
    知無罪之判決，刑事訴訟法第三百零一條第一項定有明文，合先敘明。
三、公訴人認被告丙○○有毒品危害防制條例第四條第二項之販賣第二級毒品安非他
    命之犯行，無非係以同案被告甲○○於警詢中供證無訛為其論據，惟訊據被告丙○○對於公訴意旨所指之犯罪事實咸堅決否認在卷，辯稱︰渠並未販賣安非他命
    給甲○○，曾與甲○○一齊出資購買及吸用安非他命等語。經查︰
  (一)按訊問被告，應全程連續錄音；必要時，並應全程連續錄影。但有急迫情形且經
    記明筆錄者，不在此限；筆錄內所載之被告陳述與錄音或錄影之內容不符者，除
    有前項但書情形，其不符之部分，不得作為證據，刑事訴訟法第一百條之一第一
    項、第二項分別定有明文，且前揭規定，於司法警察官或司法警察詢問犯罪嫌疑
    人時，亦準用之（刑事訴訟法第一百條之二參照）。蓋憲法第十六條保障人民有
    訴訟之權，旨在確保人民有依法定程序提起訴訟及受公平審判之權利，依司法院
    大法官釋字第三百九十六號解釋之意旨，基於憲法第十六條對於人民訴訟權之保
    障，訴訟制度應本正當法律程序（Due Process of Law）之原則，對當事人予以
    充分之程序保障；刑事訴訟法第九十五條規定「訊問被告應先告知左列事項：一
    、犯罪嫌疑及所犯所有罪名。罪名經告知後，認為應變更者，應再告知。二、得
    保持緘默，無須違背自己之意思而為陳述。三、得選任辯護人。四、得請求調查
    有利之證據。」，同法第九十八條規定「訊問被告應出以懇切之態度，不得用強
    暴、脅迫、利誘、詐欺、疲勞訊問或其他不正方法」，第九十九條規定「被告對
    於犯罪之自白及其他不利之陳述，並其所陳述有利之事實與指出證明之方法，應
    於筆錄內記載明確」，第一百條之三第一項規定「司法警察官或司法警察詢問犯
    罪嫌疑人，不得於夜間行之。但有左列情形之一者，不在此限：一、經受詢問人
    明示同意者。二、於夜間經拘提或逮捕到場而查驗其人有無錯誤者。三、經檢察
    官或法官許可者。四、有急迫之情形者」、第一百條之一前段規定「訊問被告，
    應全程連續錄音」等規定，及同法第一百五十五條第二項「無證據能力之證據，
    不得作為判斷之依據」、第一百五十六條第一項「被告之自白，非出於強暴、脅
    迫、利誘、詐欺、違法羈押或其他不正之方法，且與事實相符者，得為證據」，
    其旨咸即在透過明定刑事訴訟程序中訊問或詢問被告時應遵守之事項，及違反該
    等事項所取得被告自白之效果，落實當事人於憲法所保障正當法律程序下，以享
    有告知及聽聞之權利為前提，並得以基於其自由意志行使防禦權之權利。從而，
    實施刑事訴訟之公務員，於訊問或詢問被告程序中未遵守上開諸規定，即屬剝奪
    被告所應享有之正當法律程序保障，其因此取得之被告自白，自不具證據能力。
  (二)依本案卷證資料所示，同案被告甲○○固於八十八年十一月四日警詢時供承︰「
    （你如何向阿水、丁○○購買安非他命？價值多少錢？）我於四月至六月到高雄
    市旗津阿水家中，向阿水總共購買安非他命四次，每次購買一包，每小包新臺幣
    一千元，另向丁○○購買二次‧‧‧」云云，惟同案被告甲○○此部分警詢筆錄
    之製作時，未依據前揭規定全程連續錄音，有高雄市政府警察局鼓山分局九十年
    二月十三日高市警鼓分刑字第○七六六號函乙紙在卷可稽。揆諸前揭憲法保障人
    民訴訟權之說明，並基於維繫本案正當法律程序之考量，同案被告甲○○此部分
    警詢筆錄內容，不得作為證據。
  (三)又同案被告甲○○於八十九年十月二十四日本院審理中供稱︰「（為何於警詢稱
    有向丙○○買過毒品？）因在警局警察拿口卡讓我看，又說他說我賣毒品予他，
    我一時氣憤，才說是他賣毒品給我」、「‧‧‧我施用毒品是向叫「白痴」的人
    買的，‧‧‧」等語；復於九十年五月二十八日本院審理中供稱︰「（有向丙○○」買毒品？）沒有，警詢中所說的，也是警方說丙○○說有向我買毒品，我也
    是一時氣憤才如此說的」等語。是同案被告甲○○於本院審理中所供述之上開情
    節，核與被告丙○○於警偵訊及本院審理中均堅詞否認有何販賣第二級毒品與同
    案被告甲○○等情相符。另本案並未在被告丙○○身上或住處查扣有何毒品、磅
    秤、夾鏈袋等販賣毒品跡證，足資佐證被告丙○○有販賣第二級毒品安非他命之
    犯行。
四、綜上所述，公訴人僅憑同案被告甲○○於警詢中有違正當法律程序之供述，遽認
    被告丙○○有於公訴意旨所揭示之時地，連續販賣第二級毒品安非他命予同案被
    告甲○○四次等犯行，悉如前述，洵有未洽。此外，本院實查無其他積極證據足
    資肯認被告丙○○有何販賣第二級毒品安非他命犯行，揆諸首揭條文及說明，公
    訴意旨所指訴被告之犯罪不能證明，爰依法為無罪判決之諭知。
五、另同案被告甲○○、丁○○、乙○○等三人均已先行審結，附此敘明。
據上論斷，應依刑事訴訟法第三百零一條第一項，判決如主文。
本案經檢察官郭武義到庭執行職務。
中      華      民      國      九十      年    十一    月    二十九    日
                                  臺灣高雄地方法院刑事第二庭
                                      法  官  劉  定  安
右正本證明與原本無異。
如不服本判決，應於判決送達後十日內，向本院提出上訴狀。
                                      書記官  歐  文  政
中    華    民    國      九十      年      十一      月      二十九    日


司法院資訊處製作；財團法人民間司法改革基金會備份。
